臺灣臺中地方法院刑事判決
110年度訴字第793號
110年度易字第1252號
公  訴  人  臺灣臺中地方檢察署檢察官
被      告  林宥嘉




上列被告因傷害等案件，經檢察官提起公訴（110年度偵字第226
號），及追加起訴（110年度偵字第10791號），本院合併審理並
判決如下：
    主    文
乙○○犯公然侮辱罪，處拘役壹拾日，如易科罰金，以新臺幣壹仟
元折算壹日。又犯傷害罪，處拘役貳拾伍日，如易科罰金，以新
臺幣壹仟元折算壹日。又犯公然侮辱罪，處拘役壹拾日，如易科
罰金，以新臺幣壹仟元折算壹日。應執行拘役肆拾日，如易科罰
金，以新臺幣壹仟元折算壹日。
被訴恐嚇危害安全部分，無罪。
    犯罪事實
一、乙○○與丙○○為同一社區之住戶，雙方素來因社區事務而有不
    睦。乙○○竟基於公然侮辱之犯意，於民國109年5月17日清晨
    6時10分許，至丙○○位於臺中市○區○○路000巷0號3樓之1住處
    大門外之不特定人得共見共聞之走廊上，以「幹你娘、臭機
    巴、臭俗仔（臺語）」等語接續辱罵丙○○，足以貶損丙○○之
    人格尊嚴及社會評價。嗣雙方於上開時、地爭執不休，乙○○
    竟基於傷害之犯意，徒手用力推上址住處之大門，致大門撞
    擊丙○○之右臂，因而使丙○○受有右前臂肌肉受傷之傷害。
二、乙○○基於公然侮辱之犯意，於110年1月22日清晨6時許，至
    丙○○上址住處大門外之不特定人得共見共聞之走廊上，以「
    幹拎老師、畜牲、婊子、狗屎、臭卒仔（臺語）」等語接續
    辱罵丙○○，足以貶損丙○○之人格尊嚴及社會評價。
三、案經丙○○訴由臺中市政府警察局第一分局報告臺灣臺中地方
    檢察署檢察官偵查起訴及追加起訴。
    理    由
壹、有罪部分：
一、證據能力：
　㈠按被告以外之人於審判外之陳述，雖不符刑事訴訟法第159條
    之1至第159條之4之規定，而經當事人於審判程序同意作為
    證據，法院審酌該言詞陳述或書面陳述作成時之情況，認為
    適當者，亦得為證據；當事人、代理人或辯護人於法院調查
    證據時，知有刑事訴訟法第159條第1項不得為證據之情形，
    而未於言詞辯論終結前聲明異議者，視為有前項之同意，刑
    事訴訟法第159條之5定有明文。查本案認定事實所引用被告
    乙○○以外之人於審判外之陳述，公訴人、被告於審判期日均
    表示無意見而不爭執，亦未聲明異議，審酌上開證據資料製
    作時之情況，尚無違法不當及證明力明顯過低之瑕疵，亦認
    為以之作為證據應屬適當，揆諸上揭規定，認前揭證據資料
    均有證據能力。
　㈡次按除法律另有規定外，實施刑事訴訟程序之公務員因違背
    法定程序取得之證據，其有無證據能力之認定，應審酌人權
    保障及公共利益之均衡維護，刑事訴訟法第158條之4定有明
    文。本案所引用之非供述證據，與本案均具有關聯性，並無
    證據證明係公務員違背法定程序所取得，復經本院依法踐行
    調查程序，是依刑事訴訟法第158條之4之反面解釋，自應認
    均具有證據能力。
二、認定犯罪事實所憑之證據及理由：
　　上開犯罪事實，業據被告於本院準備程序及審理時坦承不諱
    （見訴字第793號卷第107頁、第177頁），核與證人即告訴
    人丙○○、證人即丙○○之妻巫怡嫻於警詢、偵查中之證述情節
    大致相符（見偵字第226號卷第23至25頁、第69至70頁，偵
    字第10791號卷第45至48頁、第58頁、第129至131頁、第151
    頁），並有祥恩診所診斷證明書、丙○○所錄製現場影片、現
    場錄音、監視器錄影之譯文及光碟、臺灣臺中地方檢察署檢
    察官勘驗筆錄、本院勘驗筆錄等件附卷可稽（見偵字第226
    號卷第27頁、第29至31頁、第121頁及證物袋，偵字第10791
    號卷第71至85頁、第173頁及證物袋，訴字第793號卷第137
    至143頁），足認被告上開任意性自白與事實相符。從而，
    本案事證明確，被告犯行堪以認定，應依法論科。
三、論罪科刑：
　㈠按刑法第309條第1項公然侮辱罪之「侮辱」凡未指摘或傳述
    具體事實，以言詞、文字、圖畫或動作，對他人表示不屑、
    輕蔑、嘲諷、鄙視或攻擊其人格之意思，足以對個人在社會
    上所保持之人格及地位，在客觀上達到貶損其名譽及尊嚴評
    價之程度，使他人在精神及心理上有感受到難堪或不快之虞
    者，即足當之。次按刑法上之公然侮辱罪，祗須侮辱行為足
    使不特定人或多數人得以共見共聞，即行成立（司法院院字
    第2033號、第2179號解釋意旨參照）。被告分別於前開時間
    ，在不特定人得共見聞之大樓走廊，針對丙○○辱罵「幹你娘
    、臭機巴、臭俗仔（臺語）」、「幹拎老師、畜牲、婊子、
    狗屎、臭卒仔（臺語）」等語，依社會通念，已達足以貶損
    他人之社會評價及尊嚴，為輕蔑他人、使人難堪之詞，顯屬
    侮辱之言詞無訛。
　㈡核被告就犯罪事實一所為，係犯刑法第309條第1項之公然侮
    辱罪、第277條第1項之傷害罪；就犯罪事實二所為，係犯同
    法第309條第1項之公然侮辱罪。
　㈢被告於犯罪事實一所示時間，先後對丙○○辱罵「幹你娘、臭
    機巴、臭俗仔（臺語）」；於犯罪事實二所示時間，先後對
    丙○○辱罵「幹拎老師、畜牲、婊子、狗屎、臭卒仔（臺語）
    」等語，均係於密接之時間為之，且均係侵害相同法益，各
    行為之獨立性極為薄弱，顯係出於單一犯意，依一般社會健
    全觀念，在時間差距上，難以強行分開，在刑法評價上，應
    視為數個舉動之接續施行，合為包括之一行為予以評價，屬
    接續犯，而各論以包括一罪。
　㈣被告所犯上開各罪，犯意各別，行為互殊，應予分論併罰。
　㈤爰以行為人之責任為基礎，審酌被告與丙○○同為社區住戶，
    雖因社區事務而迭生紛爭，然遇有細故竟不思理性解決，恣
    意以上開不雅言語辱罵丙○○，使丙○○感受難堪，貶損其人格
    、名譽及社會上之評價，復任意以上開暴力方式致丙○○受有
    前揭傷害，顯乏尊重他人之觀念，所為實不可取；惟念被告
    犯後終能坦承犯行，但兩人素有不睦，而迄未與丙○○達成和
    解，兼衡被告之犯罪動機、目的、手段、所生損害，暨被告
    於自陳高職肄業、目前無業、離婚、無子女、與女友同住等
    語（見訴字第793號卷第178頁）等一切情狀，量處如主文所
    示之刑，並諭知易科罰金之折算標準。並衡酌被告所犯各罪
    侵害法益之異同、對侵害法益之加重效益及時間、空間之密
    接程度，而為整體評價後，定其應執行之刑如主文所示，以
    資懲儆。
四、不另為無罪之諭知部分：
　㈠公訴意旨另以：被告於犯罪事實一所示時間、地點，亦基於
    毀損之犯意，以身體及腳衝撞丙○○住處之大門，且以徒手用
    力推丙○○住處之大門，使上開大門之木質門片及大門旋鈕故
    障損壞，足生損害於丙○○，而認被告此部分亦涉犯刑法第35
    4條之毀損罪嫌等語。而公訴意旨認被告涉有此部分犯行，
    係以被告於警詢、偵查中之供述、丙○○於警詢、偵查中之證
    述、檢察官勘驗筆錄、現場密錄器影像光碟暨錄音影譯文、
    丙○○住處之大門照片、修繕收據影本等為據。
　㈡訊據被告固坦承有犯罪事實一所示之時間、地點，以手拍打
    、以腳踢，以及前述徒手用力推丙○○住處之大門等情，惟堅
    決否認有何毀損犯行，辯稱：我沒有用身體撞門；我當下有
    看大門，是沒有受損的等語。經查：
　⒈被告於犯罪事實一所示之時間、地點，有以手拍打、以腳踢
    ，以及徒手用力推丙○○住處之大門等情，為被告所不爭執，
    核與證人丙○○於警詢、偵查中之證述情節大致相符（見偵字
    第226號卷第23至25頁、第69至70頁），並有丙○○所錄製現
    場影片、監視器錄影之譯文及光碟、臺灣臺中地方檢察署檢
    察官勘驗筆錄、本院勘驗筆錄等件附卷可稽（見偵字第226
    號卷第29至31頁、第121頁，訴字第793號卷第137至143頁）
    ，上開事實固堪認定。
　⒉按刑法第354條之毀損罪，以使所毀損之物失其全部或一部之
    效用為構成要件（最高法院47年台非字第34號判決意旨可資
    參照）。查丙○○住處之大門為鐵門，有丙○○提出大門照片及
    臺灣臺中地方檢察署檢察官、本院勘驗勘驗現場監視器畫面
    之筆錄及擷圖附卷可按（見偵字第226號卷第33頁、第121頁
    ，訴字第793號卷第137至157頁），衡以金屬具有相當之堅
    固性，一般品質之鐵門應尚不致僅因人手拍打或推門、人腳
    踢踹而喪失效用，且觀諸丙○○所提出其住處大門受損情形之
    照片（見偵字第226號卷第33至39頁、第109至113頁），「
    大門旋鈕」並未見有何故障損壞之情形（見偵字第226號卷
    第33頁、第113頁）；至於白色部分破洞，衡情應係以硬物
    插刺入所致（見偵字第226號卷第35頁）；而長條狀刮損部
    分，亦多見以硬物刻意摩擦造成（見偵字第226號卷第37至3
    9頁、第109至111頁），此亦經丙○○於上開照片註明「門片
    貼皮『用鑰匙』撞門括傷」明確（見偵字第226號卷第109頁）
    ；復參以丙○○提出之日期為110年1月之大門維修收據（見偵
    字第226號卷第73頁），經檢察官質之「為何直到110年1月
    才去修門？」，丙○○陳稱：被告踹門就有一點壞了，直到壞
    了才修等語（見偵字第226號卷第101頁），則以丙○○指訴被
    告係於109年5月17日有毀損大門之情事，竟遲於110年1月始
    維修之，時間已相隔達半年以上，更難認其所維修之損害與
    被告上開行為間有何因果關係。至公訴意旨所指被告以身體
    撞擊丙○○住處鐵門之部分，既經被告所否認，除丙○○之單一
    指述外，卷內尚無其他客觀證據足以證明，亦難逕認被告有
    此部分行為進而造成上開損壞。
　㈢此部分依公訴人所提出之證據，尚不足以證明被告確有公訴
    意旨所指之毀損犯行，本應就此部分為被告無罪之諭知，惟
    公訴意旨認被告此部分與前開論罪科刑部分具有想像競合犯
    之裁判上一罪關係，爰不另為無罪之諭知。　
五、不另為不受理之諭知部分：
　㈠公訴意旨另以：於犯罪事實二所示時間、地點，被告所辱罵
    丙○○之前開言語亦同時係對巫怡嫻為之，而認被告此部分對
    巫怡嫻涉犯刑法第309條第1項公然侮辱罪嫌等語。
　㈡惟按告訴乃論之罪，未經告訴者，應諭知不受理之判決，刑
    事訴訟法第303條第3款定有明文，而刑法第309條第1項之公
    然侮辱罪，依同法第314條為告訴乃論之罪。按刑事案件之
    告訴，乃依法有告訴權之人，向偵查機關申告犯罪事實，並
    含有希望訴追意思之訴訟行為，因此必申告犯罪事實與表示
    訴追意思二者均兼備。查巫怡嫻於110年1月29日警詢時雖曾
    提及被告於犯罪事實二所示之時間、地點「罵我們（指丙○○
    、巫怡嫻）畜生又罵我們臭鱉三」一事，然並未就此部分事
    實表示公然侮辱之訴追意思，綜觀巫怡嫻於該次警詢陳述之
    主旨為其於犯罪事實二所示之時間、地點遭被告恐嚇之其他
    情節，以及因此對被告提出恐嚇告訴之意（見偵字第10791
    號卷第57至59頁），尚難謂巫怡嫻就公訴意旨所指公然侮辱
    部分有表示訴追意思；又丙○○即巫怡嫻之配偶，雖曾於110
    年4月21日於偵查中陳述於犯罪事實二所示時間、地點，被
    告是對「我們二人（指丙○○、巫怡嫻）一起罵」一情（見偵
    字第10791號卷第131頁），然亦未就巫怡嫻之部分表示訴追
    意思，均不能認為合法告訴。基上，巫怡嫻於檢察官終結偵
    查之前，並未提出此部分告訴，依刑事訴訟法第303條第3款
    規定，原應諭知不受理判決，惟公訴意旨認此部分與前開論
    罪科刑之部分，有接續犯之實質上一罪關係（應為想像競合
    犯之裁判上一罪關係），爰不另為不受理之諭知。
貳、無罪部分：
一、公訴意旨略以：被告基於恐嚇危害安全之犯意，於109年5月
    17日清晨6時10分許，至丙○○上址住處大門外之走廊上，對
    丙○○恫稱「最好你給林爸告，林爸最好來關，關出來看你是
    怎樣死」、「林爸一定要教訓你」等語，使丙○○心生畏懼，
    致生危害於安全。因認被告涉犯刑法第305條恐嚇危害安全
    罪嫌等語。
二、按犯罪事實應依證據認定之，無證據不得認定其犯罪事實；
    不能證明被告犯罪者，應諭知無罪之判決，刑事訴訟法第15
    4條第2項、第301條第1項分別定有明文。此所謂認定犯罪事
    實之證據，無論其為直接或間接證據，均須達於通常一般人
    均不致有所懷疑，而得確信其為真實之程度者，始得據為有
    罪之認定，若其關於被告是否犯罪之證明未能達此程度，而
    有合理性懷疑之存在，致使無法形成有罪之確信，根據「罪
    證有疑、利於被告」之證據法則，即不得遽為不利被告之認
    定（最高法院29年上字第3105號、40年台上字第86號、76年
    台上字第4986號裁判意旨參照）。
三、公訴人認被告涉犯刑法第305條恐嚇危害安全罪嫌，無非係
    以被告於警詢、偵查中之供述、證人丙○○於警詢、偵查中之
    證述、檢察官勘驗筆錄、現場密錄器影像光碟暨錄音影譯文
    為其論據。
四、訊據被告固坦承有犯罪事實一所示之時間、地點，對丙○○稱
    「最好你給林爸告，林爸最好來關，關出來看你是怎樣死」
    、「林爸一定要教訓你」等語一節，惟堅決否認有何恐嚇危
    害安全犯行，辯稱：我只是講生氣的話語，跟丙○○講這些話
    我很抱歉，我當下沒有想太多，我沒有恐嚇丙○○的意思等語
    。經查：
　⒈被告於109年5月17日清晨6時10分許，至丙○○上址住處大門外
    之走廊上，對丙○○稱「最好你給林爸告，林爸最好來關，關
    出來看你是怎樣死」、「林爸一定要教訓你」等語一節，為
    被告所不爭執，核與證人丙○○於警詢、偵查中之證述情節大
    致相符（見偵字第226號卷第23至25頁、第69至70頁），並
    有丙○○所錄製現場影片、監視器錄影之譯文及光碟、臺灣臺
    中地方檢察署檢察官勘驗筆錄、本院勘驗筆錄等件附卷可稽
    （見偵字第226號卷第29至31頁、第121頁，訴字第793號卷
    第137至143頁），上開事實固堪認定。
　⒉按刑法第305 條之恐嚇罪，所稱以加害生命、身體、自由、
    名譽、財產之事，恐嚇他人者，係指以使人生畏怖心為目的
    ，而通知將加惡害之旨於被害人而言。而所謂致生危害於安
    全，係指受惡害之通知者，因其恐嚇，生安全上之危險與實
    害而言（最高法院26年渝非字第15號、52年台上字第751號
    判決意旨可資參照）。是該條之恐嚇罪，係行為人以加害生
    命、身體、自由、名譽、財產之事恐嚇他人為要件，且須有
    惡害通知，始足當之。所謂惡害通知，係指明確而具體加害
    上述各種法益之意思表示，客觀上一般人皆認足以構成威脅
    ，致接受意思表示者之生活狀態陷於危險不安之境。倘非具
    體明確，即難認係惡害通知。又人與人之間於日常生活中偶
    遇意見不合譏諷既起，輒相謾罵，於此情境下之對話，多因
    未經慎思熟慮，言語或流於尖酸刻薄，或帶有人不舒服之恐
    嚇語意，然是否構成恐嚇危害安全罪，應綜合行為人與被害
    人間之相處模式及相互間之關係、事後行為人及被害人之表
    現等情，藉以綜合行為人主觀上有無使人心生畏怖之心之目
    的，及判斷一般人倘處於同一狀態下，該言語或舉動是否足
    使通知者心生畏懼而不有不安之感覺。被告雖口出「最好你
    給林爸告，林爸最好來關，關出來看你是怎樣死」、「林爸
    一定要教訓你」之不當言語，惟未提出其他明確具體之加害
    手段，且衡以被告、丙○○之關係為同一社區住戶，素因社區
    事務迭生不睦，兩人積怨、爭執甚深，據其等於歷次陳述明
    確，復觀諸被告、丙○○於109年5月17日案發時之對話略述如
    下：被告稱「你不用住了」，丙○○回以「你繼續講！你有恐
    嚇罪，我一定要告到成立為止!」...（略）丙○○再回以「你
    繼續講阿！你站好〜繼續〜警察來了」；丙○○稱「你囂張喔！
    好～來！」，被告回以「你不是說你兄弟？」，丙○○再稱「
    我 ...已經警察來處理你了！你現在在騷擾我，你繼續騷擾
    ，我都有錄音錄影！你繼續這樣子！」；被告稱「快來，你
    怕我就對了，你怕到了！我讓你死得很難看，我希望你叫警
    察來。你怕就對了，你對我薄情薄義，我絕對讓你無情無義
    ！（撞擊聲1聲）」，丙○○回以「忍耐你很久了 」...（略
    ）「忍耐你很久了，我要給你處理」，被告稱「你出來!」
    ，丙○○回以「我已經報警了」，被告稱「你出來、你出來、
    你出來、你出來」，丙○○回以「你有種不要走！給我站在那
    裏」；被告稱「你這人不惜情」，丙○○回以「不什麼惜情啦
    ，你這種人！對你這種人不用啦！」等語（見訴字第793號
    卷第138至140頁），足見兩人間言詞針鋒相對，互不退讓，
    綜合上開關係與情境，尚無法排除僅係被告於一時氣憤之下
    而口出激烈用詞，是被告辯稱其無恐嚇之意，尚非無稽。又
    丙○○於對話時並數次回以「你不要走喔！我已經報警了喔！
    」、「忍耐你很久了，我要給你處理」、「你有種不要走！
    給我站在那裏」、「你給我站好」、「叫你站好，你聽得懂
    嗎」等語，有當日對話之譯文、檢察官及本院之勘驗筆錄附
    卷可查（見偵字第226號卷第29至31頁、第121頁，訴字第79
    3號卷第137至143頁），足見就被告上開言語，丙○○並無退
    卻畏懼之舉，仍得直接加以回應，甚至當場命被告「不要走
    」、「站好」，及稱「忍耐你很久了，我要給你處理」等語
    ，可見丙○○與被告爭吵之氣勢亦不落於後，難認丙○○有因被
    告上開言語而心生不安或畏懼之情。
　⒊綜前，依公訴人所舉之證據，雖可證明被告有口出前開不當
    言詞，但就被告、丙○○間對話整體觀察，並參以兩人間積怨
    已久之情境，尚無法排除被告所言僅係情緒性發洩用語，且
    難認丙○○有因此心生畏懼之情，是被告上開不當言語，固使
    丙○○感到不悅，然仍與刑法第305條恐嚇危害安全罪之要件
    有間，自難以該罪相繩。
五、此部分依公訴人所提出之證據，尚不足以證明被告確有公訴
    意旨所指之恐嚇危害安全犯行，而不能證明被告犯罪，因檢
    察官認此部分與前開有罪部分為數罪之關係，揆諸前揭條文
    與裁判意旨，自應為其無罪之諭知。
據上論斷，應依刑事訴訟法第299條第1項前段、第301條第1項，
刑法第277條第1項、第309條第1項、第41條第1項前段、第51條
第6款，刑法施行法第1條之1第1項，判決如主文。
本案經檢察官張子凡提起公訴、追加起訴，檢察官甲○○到庭執行
職務。
中　　華　　民　　國　　111 　年　　1 　　月　　18　　日
            刑事第十二庭　審判長法　官　廖慧娟
                                法  官　黃震岳
                                法  官　張意鈞
以上正本證明與原本無異。
如不服本判決應於收受判決後20日內向本院提出上訴書狀，並應
敘述具體理由；其未敘述上訴理由者，應於上訴期間屆滿後20日
內向本院補提理由書（均須按他造當事人之人數附繕本）「切勿
逕送上級法院」。
                                書記官  陳怡臻
中　　華　　民　　國　　111 　年　　1 　　月　　18　　日
附錄本案論罪科刑法條全文：
中華民國刑法第277條
傷害人之身體或健康者，處5年以下有期徒刑、拘役或50萬元以
下罰金。
犯前項之罪，因而致人於死者，處無期徒刑或7年以上有期徒刑
；致重傷者，處3年以上10年以下有期徒刑。

中華民國刑法第309條
公然侮辱人者，處拘役或9千元以下罰金。
以強暴犯前項之罪者，處1年以下有期徒刑、拘役或1萬5千元以
下罰金。